【裁判字號】    91,易,2758
【裁判日期】    920124
【裁判案由】    傷害
【裁判全文】
臺灣板橋地方法院刑事判決                        九十一年度易字第二七五八號
    公  訴  人  臺灣板橋地方法院檢察署檢察官
    被      告  乙○○  男  五.
右列被告因傷害案件，經檢察官提起公訴（九十年度偵字第五一五三號），本院判決
如左：
    主  文
乙○○連續傷害人之身體，處有期徒刑參月，如易科罰金，以佰元折算壹日。
    事  實
一、乙○○、沈鐘玉烺夫妻二人因住處違建問題而與丙○○、甲○○夫妻二人間產生
    民事損害賠償訴訟（本院八十八年度訴字第一七０號民事訴訟事件）糾紛，沈三
    郎則擔任乙○○、沈鐘玉烺之訴訟代理人，雙方因該民事事件之審理迭有衝突。
    嗣於民國八十九年七月十二日下午三時許，雙方復因前開民事事件至臺北縣土城
    市○○路一三八號本院法庭大樓出庭辯論，辯論過程中又生爭執，於同日下午三
    時二十分許畢庭後，雙方步出法庭走至前開法庭大樓前空地時，甲○○、丙○○
    竟心生不滿，先後出手毆打沈三郎（其受傷部分未據告訴），乙○○見狀，即萌
    傷害之概括犯意，先出手毆打甲○○，在丙○○上前欲阻止時，乙○○再出手毆
    打丙○○，致甲○○受有鼻樑瘀血傷、左眼眶周圍瘀血傷、左前胸上方擦破傷四
    公分×四公分、右上臂擦破傷三公分×三公分、左上臂前側擦破傷、左足背瘀血
    傷三公分×四公分（起訴書漏載此部分傷害）等傷害，丙○○則受有前胸兩側瘀
    血傷各六公分×三公分、左上臂及右上臂瘀血傷各六公分×三公分、左手無名指
    及食指擦破傷等傷害。
二、案經甲○○、丙○○訴請臺灣板橋地方法院檢察署檢察官偵查起訴。
    理  由
一、訊據被告乙○○固坦承於右揭時、地因民事損害賠償事件，於開庭時與告訴人甲○○、丙○○發生爭執等情，惟矢口否認有何傷害犯行，並辯稱：雙方開完庭步
    出法庭走到法庭大樓前空地時，告訴人甲○○竟先出手毆打沈三郎，告訴人丙○○亦上前要幫忙打，伊見狀就將告訴人二人分別拉開，並未出手加以毆打，且告
    訴人丙○○於衝突後並未到醫院驗傷，其提出之驗傷診斷書係偽造的云云。經查
    ：
（一）右揭事實，業據告訴人甲○○、丙○○於偵審中指訴綦詳，而告訴人甲○○受
      有鼻樑瘀血傷、左眼眶周圍瘀血傷、左前胸上方擦破傷四公分×四公分、右上
      臂擦破傷三公分×三公分、左上臂前側擦破傷、左足背瘀血傷三公分×四公分
      （起訴書漏載此部分傷害）等傷害，告訴人丙○○則受有前胸兩側瘀血傷各六
      公分×三公分、左上臂及右上臂瘀血傷各六公分×三公分、左手無名指及食指
      擦破傷等傷害之情形，復有台北縣立三重醫院驗傷診斷書二件在卷可稽。
（二）另證人即本院法警丁○○於本院調查時證稱：「（八十九年七月間）我當時站
      大門警衛，有聽見一女人喊救命，我衝過去也按電鈴叫同事好幾個出來看。當
      時並無見到打架情形，只是衝過去時有了解一個女的被打，男的有受傷即在庭
      的丙○○；．．．，。我好像對女的說是否要告訴，若要告訴就去檢察署按鈴
      申告」等情，由其所稱聽見一女人喊救命，衝過去了解到告訴人丙○○受傷之
      情觀之，足認告訴人丙○○確實於前開時、地遭人毆傷，另其所稱「了解一個
      女的被打」乙節，固未指明係告訴人甲○○遭人毆打，然其亦稱「若要告訴就
      要去地檢署按鈴申告，且其有在告訴人甲○○檢方傳票上寫上自己的名字」乙
      節，此與告訴人甲○○於偵審中指稱之情節相符，堪認證人丁○○所稱遭毆打
      的女人即為告訴人甲○○。參諸被告及告訴人二人均供稱雙方確實於右揭時、
      地因民事損害賠償事件，於開庭時發生爭執，開完庭步出法庭時亦有衝突，則
      告訴人二人所受之傷害，應係遭被告出手毆打造成無訛。至證人丁○○於偵查
      中經檢察官傳喚到庭作證時，雖未證稱告訴人二人遭毆打之情節（見九十年度
      他字第三八一號偵查卷九十年二月二十二日訊問筆錄），惟檢察官訊問時並未
      予證人丁○○指認被告及告訴人等人之機會，本院訊問時則命其當庭指認，兩
      相比較，應以其於本院調查時所供情節較可採信，是證人丁○○於偵查中之證
      言尚難資為對被告有利之認定。
（三）又證人即台北縣立三重醫院醫師戊○○於本院調查中另證稱：告訴人丙○○提
      出之驗傷診斷書為其所開立，當初告訴人丙○○本人有至醫院急診及要求驗傷
      ，診治過程亦有記載於病歷上等情，此核與該醫院檢送之告訴人丙○○診病歷
      所載內容相符，有該病歷一件在卷可徵，足見告訴人丙○○確實於八十九年七
      月十二日受傷後前往前開醫院驗傷，其提出之驗傷診斷書非屬偽造者。
（四）再檢察官於偵查中徵得被告與告訴人等人之同意實施測謊，經囑託法務部調查
      局鑑定結果，認「被告稱：１其未毆打丙○○；２其未毆打甲○○，經測試呈
      情緒波動之反應，研判有說謊」，此有該局九十年四月十三日（90）陸（二）
      字第90015966號鑑定通知書乙紙在卷可考，益證被告確實有出手毆打告訴人甲○○、丙○○二人。
（五）而證人沈三郎於偵審中則證稱其於右揭時、地遭告訴人甲○○、丙○○二人毆
      傷，此時被告見狀有過來將其二人拉開等情，而其遭毆打受傷之情形，復有台
      北縣立三重醫院驗傷診斷書乙紙及受傷照片二幀在卷可憑，堪信本件被告係在
      目睹沈三郎遭告訴人二人毆打之情況下，始萌生傷害告訴人二人之犯意，此事
      涉被告犯罪動機，併予認定。
    綜上敘述，被告所辯上情，應屬卸責之詞，不足採信。罪證明確，被告犯行堪以
    認定。至證人沈三郎、沈鐘春貴、沈鐘玉烺於偵審中雖均證稱被告並未於右揭時
    、地毆打告訴人二人等情，惟此三人均為被告之至親（前二人分別為被告之姑丈
    、姑媽，後者則為被告太太），所供情節又避重就輕，證言難免偏頗，尚不足據
    為對被告有利之認定。另被告及告訴人二人於偵查中就本件糾紛發生經過業經檢
    察官囑託法務部調查局實施測謊，已如前述，是被告聲請本院再安排測謊鑑定，
    核無必要，附此敘明。
二、查被告基於傷害之犯意，先出手毆打告訴人甲○○，在告訴人丙○○上前欲阻止
    時，再出手毆打告訴人丙○○之行為，核係觸犯刑法第二百七十七條第一項之傷
    害罪。其先後二次犯行，時間緊接，所犯又係構成犯罪要件相同之罪名，顯係基
    於概括犯意為之，為連續犯，應依刑法第五十六條規定以一罪論，並加重其刑，
    公訴人未論被告以連續犯，容有未洽。爰審酌被告之品行、智識程度、因目睹姑
    丈遭人毆打而萌傷害之動機、傷害之手段、造成傷害之程度，以及被告犯罪後矢
    口否認犯行等一切情狀，量處如主文所示之刑，以示懲儆。次查被告行為後，刑
    法第四十一條關於易科罰金之規定，業經立法院於九十年一月四日修正通過，並
    經總統於同年月十日明令公布，同年月十二日生效施行。觀諸上開修正後得易科
    罰金之規定「犯最重本刑為五年以下有期徒刑以下之刑之罪，而受六個月以下有
    期徒刑或拘役之宣告，因身體、教育、職業、家庭之關係或其他正當事由，執行
    顯有困難者，得以一元以上三元以下折算一日，易科罰金。但確因不執行所宣告
    之刑，難收矯正之效，或難以維持法秩序者，不在此限。併合處罰之數罪，均有
    前項情形，其應執行之刑逾六月者，亦同」，較修正前同條所定「犯最重本刑為
    三年以下有期徒刑以下之刑之罪，而受六月以下有期徒刑或拘役之宣告，因身體
    、教育、職業、或家庭之關係，執行顯有困難者，得以一元以上三元以下折算一
    日，易科罰金」之內容，顯然為有利於被告。苟被告所犯為最重本刑五年以下有
    期徒刑以下之刑之罪，且受六個月以下有期徒刑或拘役之宣告，即應依刑法第二
    條第一項前段規定適用修正後刑法第四十一條規定，本件被告係犯刑法第二百七
    十七條第一項之傷害罪，其最重本刑為三年以有期徒刑以下之刑之罪，且本院又
    判處被告有期徒刑三月，自應適用新法，諭知易科罰金之折算標準。至被告與告
    訴人二人因民事損害賠償事件迭生爭執，其為本件傷害犯行後猶矢口否認犯行，
    且迄未與被害人協調賠償事宜，尚難遽然認定其無再犯之虞，是本院就被告所宣
    告之刑，爰不為緩刑之諭知，公訴人請求宣告緩刑，稍有未洽，併此敘明。
據上論斷，應依刑事訴訟法第二百九十九條第一項前段，刑法第五十六條、第二百七
十七條第一項、第二條第一項前段、第四十一條第一項前段，罰金罰鍰提高標準條例
第一條前段、第二條，判決如主文。
本案經檢察官顏妃琇到庭執行職務。
中      華      民      國    九十二    年      一      月    二十四    日
                                      臺灣板橋地方法院刑事第五庭
                                          法  官  趙義德
右正本證明與原本無異。
如不服本判決應於送達後十日內向本院提出上訴狀。
                                          書記官  陳秀慧
中      華      民      國     九十二    年     一       月   二十八    日
附錄本案論罪科刑法條全文：
刑法第二百七十七條第一項：
傷害人之身體或健康者，處三年以下有期徒刑、拘役或一仟元以下罰金。


司法院資訊處製作；財團法人民間司法改革基金會備份。
